【裁判字號】    96,交聲,1368
【裁判日期】    970205
【裁判案由】    交管條例聲異
【裁判全文】
臺灣板橋地方法院刑事裁定            96年度交聲字第1368號
原處分機關  交通部公路總局臺北區監理所板橋監理站
異  議  人
即受處分人  甲○○
上列受處分人即異議人因違反道路交通管理處罰條例案件，對於
交通部公路總局臺北區監理所板橋監理站民國96年7 月19日所為
之板監裁字第裁41-C00000000號裁決處分，聲明異議，本院裁定
如下：
    主    文
異議駁回。
    理    由
一、原處分意旨略以：受處分人即異議人甲○○，於民國96年5
    月14日晚間10時20分許，騎乘車牌號碼RYE-813 號輕型機車
    ，行經臺北縣中和市○○路354 巷口時，因「闖紅燈（左轉
    ）」之違規事實，經警攔停當場舉發；嗣異議人提出申訴，
    經原處分機關函請舉發機關查證後認異議人違規屬實，爰依
    道路交通管理處罰條例第53條第1 項、第63條第1 項第3 款
    （裁決書漏載第1 項第3 款，爰予補充）等規定，裁處受處
    分人罰鍰新臺幣（下同）1,800 元，並記違規點數3 點。
二、異議意旨略以：警員曾意達於96年5 月14日22時20分許，無
    故於錦和高中旁，自後方攔檢騎乘車牌號碼RYE-813 號輕型
    機車之異議人，並說伊闖紅燈，異議人當時即請求員警拿出
    相片以茲證明，惟員警寫完紅單即離去，然攔檢當時為閃光
    燈（紅燈及黃燈號誌），此有異議人日後至現場錄影存證為
    憑，是異議人並無闖紅燈情事，據此聲明異議，請求撤銷原
    處分云云。
三、按汽車（含機器腳踏車）駕駛人，行經有燈光號誌管制之交
    岔路口闖紅燈者，處1,800 元以上5,400 元以下罰鍰；汽車
    （含機器腳踏車）駕駛人有第53條情形者，除依原條款處罰
    鍰外，記違規點數3 點，道路交通管理處罰條例第53條、第
    63條第1 項第3 款分別定有明文。經查：
(一)、異議人甲○○於96年5 月14日晚間10時20分許，騎乘車牌號
    碼RYE-813 號輕型機車，沿臺北縣中和市○○路354 巷前行
    至該巷與錦和路交岔路口而左轉錦和路時，經臺北縣政府警
    察局中和分局錦和派出所執勤警員認其有於錦和路354 巷號
    誌燈紅燈情況下，而有「闖紅燈（左轉）」之違規事實，因
    而當場攔停掣單舉發等情，有臺北縣政府警察局96年5 月14
    日北縣警交字第C00000000 號舉發違反道路交通管理事件通
    知單1 紙在卷可稽。
(二)、異議人雖以前詞置辯；然現場目擊證人即臺北縣政府警察局
    中和分局錦和派出所警員曾意達於本院審理中具結後證稱：
    「（問：本件是你舉發的？）是的。當時我跟同事巡邏到錦
    和路上，我們停在錦和路354 巷口對面，當時我們看到異議
    人，也就是我們那邊的燈號是綠燈，異議人的行向是紅燈。
    當時我的同事好像有事情，所以我們停在錦和路邊打電話，
    我們本來是沿錦和路直走，但暫停在路邊，當時錦和路的行
    向是綠燈，在此狀態下，我們看到垂直方向有壹台異議人的
    機車從我們面前（與我們是橫的垂直方向），因為異議人的
    路口行向號誌是紅燈，所以異議人當時是不能走，結果我上
    前將異議人攔停下來，當時錦和路是雙向道，所以我們就從
    錦和路迴轉追上異議人，並告訴異議人說他紅燈左轉，告訴
    他這是違規，我就開單，異議人拒簽，我就照拒簽的方式處
    理。」、「（問：對於異議人說他的行向是閃紅燈有何意見
    ？）我確定當時異議人的行向是紅燈的狀態，不是閃紅燈，
    當時異議人紅燈左轉時，我有看錦和路354 巷口對面的號誌
    燈是屬於紅燈的狀態，不是閃紅燈，而且最近的晚上十點多
    左右，我也有到系爭路口去看，可能該路口附近有補習班，
    路口的紅綠燈還是正常的運作，不是改成閃紅燈。」等語綦
    詳在卷（見本院97年1 月7 日訊問筆錄），並有證人曾意達
    當庭繪製舉發現場攔檢點及其所目睹異議人之位置圖1 紙在
    卷可參；茲證人對異議人如何騎乘機車闖紅燈，及證人其後
    如何追趕攔停異議人摰單舉發等過程之證述，連續而完整，
    顯見證人對舉發當時之記憶深刻，容無誤判之虞；佐以證人
    曾意達身為執勤警員與異議人前不相識，相互間無何怨隙乙
    節，為證人及異議人所是認，衡情異議人自無甘冒偽證罪責
    而虛構情節故為不利於異議人證述之理，凡此各情，俱徵證
    人所述屬實，堪可採信。
(三)、至異議人雖辯稱行經系爭交岔路口時，中和市○○路354 巷
    口之號誌燈為閃紅燈，而非紅燈，故伊併無闖紅燈云云，並
    提出自行拍攝存檔於數位相機內之系爭交岔路口號誌燈狀況
    錄影畫面為憑，而經本院於審理中當庭撥放前開數位相機內
    檔案內容進行勘驗，勘驗結果為，畫面內容為白天，為一交
    岔路口，在鏡頭前方，也就是約11點鐘方向有1 個號誌燈，
    呈現閃光燈的狀況等情，有本院97年1 月7 日訊問筆錄可稽
    ，證人曾意達亦結證稱前開勘驗畫面地點即為系爭交岔路口
    等語，然就系爭交岔路口之號誌燈顯示情形，證人乙○○○
    ○結證稱：系爭交岔路口在非上下學時間或非交通尖峰時段
    ，係呈現閃黃燈的狀況，然舉發時點為晚間10時20分許，當
    時附近有補習班，家長要接送小孩子，所以還是屬於正常的
    號誌，不會改成閃燈的狀況等語明確（見本院97年1 月7 日
    訊問筆錄第3 頁、第4 頁）；是本件舉發時點既確為晚間10
    時20分許，而此時段，因乃夜間補習班下課後，出現學生返
    家之人車潮，相關道路上之號誌燈為維護人車安全因而維持
    正常運作，亦與常情相符，是證人證稱舉發時點為晚間10時
    20分許，當時附近有補習班，家長要接送小孩子，所以還是
    屬於正常的號誌，不會改成閃燈的狀況等語容與情理無悖，
    堪可採信，尚無從執異議人前開提出系爭交岔路口號誌燈於
    白天時之號誌燈運作狀況呈閃光燈態樣，遽為有利於異議人
    之認定，附此敘明。
(四)、至本案除證人乙○○○○之證詞外，固無另以錄影或照相等
    方式所拍攝之車輛違規錄影帶或照片可資佐證，惟一般警員
    執行交通勤務，依法並未要求就上開車輛闖紅燈等違規事項
    必須錄影或拍照存證，且因此等違規情事多發生於一瞬間，
    除非於案發現場恰有預先錄影或擺設固定之照相設備，否則
    要求舉發警員緊急錄影或照相，並須以此為證，亦與執行勤
    務之實況難謂相合。再者，交通警員製單舉發違反道路交通
    處罰條例所列之違規事實，本質上係公務員依法執行職務之
    行為，如有枉法構陷或為不實記載之行為，尚須負擔嚴厲之
    刑事責任，國家並以此擔保公務員能忠實執行職務，本件復
    查無其他證據顯示舉發警員有誤認或故意構陷之情事，自難
    以當場舉發之警員無法提出其他證據佐證，即認其所述不可
    採信，併此敘明。
四、綜上，異議人前開所辯，尚無可採；受處分人即異議人於前
    開時、地，騎乘輕型機車，行經設有燈光號誌管制之交叉路
    口闖紅燈之違規事實，堪以認定；是原處分機關據以援引上
    揭規定，裁處罰鍰1,800 元，並記違規點數3 點，於法尚無
    不合，應予維持，本件異議為無理由，應予駁回。
五、據上論斷，應依道路交通案件處理辦法第19條，裁定如主文
    。
中    華    民    國    97    年    2     月    5      日
                  交通法庭  法  官  陳明偉
以上正本證明與原本無異
如不服本裁定應於送達後5日內向本院提出抗告狀
                            書記官  強梅芳
中    華    民    國    97    年    2     月    5      日


司法院資訊處製作；財團法人民間司法改革基金會備份。
